【裁判字號】    99,交聲,191
【裁判日期】    990907
【裁判案由】    違反道路交通管理處罰條例
【裁判全文】
臺灣宜蘭地方法院交通事件裁定         99年度交聲字第191號
原處分機關  交通部公路總局臺北區監理所宜蘭監理站
異  議  人
即受處分人  甲○○
上列異議人即受處分人因違反道路交通管理處罰條例案件，對於
交通部公路總局臺北區監理所宜蘭監理站於民國99年7月1日所為
之宜監字第裁43─DB0000000號裁決聲明異議，本院裁定如下：
    主  文
異議駁回。
    理  由
一、原處分意旨略以：異議人即受處分人甲○○駕駛其所有車牌
    號碼JE-9300號自用小客車於民國99年3月20日下午5時10分
    許，在台七線31.5公里處，因超速行駛，為桃園縣政府警察
    局大溪分局以桃警局交字第DB0000000號舉發違反道路交通
    管理事件通知單，舉發其有違反道路交通管理處罰條例第40
    條規定之事實，爰依上開規定裁處罰鍰新臺幣（下同）2千
    元，並依同條例第63條第1項規定記違點數1點等語。
二、異議意旨略以：異議人因車上載著父母，所以一路上皆小心
    駕駛，按照速限行駛，且舉發單位桃園縣警察局大溪分局未
    能提出超速照像照片，證明異議人超速，故宜蘭監理站所為
    之裁決處分顯有錯誤。為此狀請  鈞院撤銷原處分云云。
三、按行車速度，依速限標誌或標線之規定，道路交通安全規則
    第93條第1項第1款定有明文。次按汽車駕駛人，行車速度，
    超過規定之最高時速，除有第43條第1項第2款情形外，處新
    臺幣1千2百元以上2千4百元以下罰鍰。又汽車駕駛人有同條
    例第40條情形者，並予記違規點數1點，道路交通管理處罰
    條例第40條、第63條第1項第1款亦分別定有明文。
四、經查：
  (一)異議人甲○○駕駛其所有車牌號碼JE-9300號自用小客車，
    於99年3月20日下午5時10分許，在台七線31.5公里處，以時
    速78公里超速行駛（該路段限速時速30公里）之事實，業據
    證人即本件製單舉發之警員李榮祥於本院調查時結證屬實（
    見本院卷第20-24頁），並有照片2張、內政部警政署國道公
    路警察局舉發違反道路交通管理事件通知單、雷射測速儀檢
    定合格證書各1份及採證錄音光碟附卷可稽（見本院卷第5、
    12、28頁），是異議人於上開時、地，確有超速以78公里之
    速度行駛之違規行為，足以認定。
  (二)異議人固以前詞置辯。然查，證人李榮祥持以測速之雷達測
    速儀，業經經濟部標準檢驗局於98年4月7日檢定合格，使用
    之有效期限至99年4月30日等情，有經濟部標準檢驗局雷達
    測速儀檢定合格證書附卷可稽（見本院卷第12頁），而證人
    李榮祥於99年3月20日任職之桃園縣政府警察局大溪分局榮
    華派出所僅有該部雷達測速儀一事，業經證人李榮祥證述屬
    實（見本院卷第21頁），依此可知證人李榮祥持用之雷達測
    速儀於99年3月20日舉發本件違規事件當時，仍在有效使用
    期限內，且依雷射測速儀所拍攝之舉發照片，畫面清晰，並
    未顯示有何異常之符號，復無證據證明該機器有故障之虞，
    故足認定該雷達測速器所測得被告在該路段以時速78公里行
    駛之數據，已達到符合國家標準之正確性甚明。再者，證人
    李榮祥於本院調查時結證稱：「前有測速」之警語告示牌，
    是設立在雪霧隧道入口前的路旁，雪霧隧道總長375公尺，
    伊等又是站在離隧道出口約100公尺處，因此，該警語告示
    牌約設立在距離伊等舉發地點4百至5百公尺間之處等語在卷
    （見本院卷第21頁），並有「常有測速照相請依速限行駛」
    、「限速時速30公里」之警語告示牌設立照片及「雪霧隧道
    全長375公尺」之標示照片2紙附卷可證（見本院卷第28頁）
    ，可見在台七線雪霧隧道入口前不遠處，確實設有「常有測
    速照相請依速限行駛」、「限速時速30公里」之警語告示牌
    ，且亦已符合道路交通管理處罰條例第7條之2第3項之採用
    固定或非固定式科學儀器取得證據資料證明者，於一般道路
    須至少於1百公尺前，明顯標示之規定。併參諸國家行政事
    務龐雜，資源有限，對於行為人違反行政法上義務之蒐證自
    無法如刑事案件般嚴謹，若謂公務員一切行政行為均需預留
    證據以證其實，則國家行政勢必窒礙難行，此徵諸交通違規
    行為常係偶發且為一瞬間之事件，如謂一切交通違規行為，
    員警均需拍照佐證，始得舉發，則國家維持交通秩序之目的
    顯無法達成。故警察取締交通違規事件，其以科學儀器照相
    採證者，固然足以據為交通違規事實之證明，惟縱令囿於當
    場舉發而未以科學儀器照相採證，立法者亦未明文限制或排
    除「舉發警員目睹、耳聞」之證據能力，或其證述內容對於
    違規事實之證明力。此觀立法者以明文立法方式，容認執行
    交通稽查之員警「當場舉發」，暨「當場舉發」俱乏相類於
    「逕行舉發」之採證限制（例如，必須以「科學儀器照相採
    證」等）自明（道路交通管理處罰條例第7條、第7條之2規
    定參照）。是本件交通違規案件雖未有異議人違規超速行駛
    之採證照片為證，然舉發員警係在場之目擊證人，其到庭以
    具結擔保供述之真實性，並擔負有偽證罪責，且與異議人素
    不相識，又無嫌隙，應無攀誣異議人之理，在別無證據證明
    證人所言係屬虛偽或另有不可信之情狀外，本院尚不得僅以
    證人為本件開單告發之員警而全盤抹煞其在訴訟上所具有目
    擊證人之資格，其證言自得採為本院裁判之依據。況且，經
    本院當庭勘驗採證錄音光碟內容之結果為：「錄音帶內容對
    話不太清楚，但有提及拿雷射槍給異議人看數據多少，另跟
    異議人說時速78公里。異議人說旁邊經過的車輛有超速，也
    有超過一半．．．每台都嘛超速等語。後來警察有拿測速儀
    測到另一輛車輛的車速是59公里，異議人說每台違規車輛都
    要舉發，不然他要去檢舉。異議人有與警員爭執，警員告知
    異議人只針對超速70以上的車子才舉發。」，有本院勘驗筆
    錄可稽（見本院卷第24頁），顯然異議人於警員攔停之初，
    並未否認有違規超速駕駛之情，而僅爭執警員執法之公平性
    ，由此益徵證人李榮祥前揭證稱：於99年3月20日下午5時10
    分許，有持雷達測速儀測得異議人開車行速78公里/時速等
    語，可以採信。
五、綜上所查，異議人於上開時、地駕車，確實有超過最高時速
    限制30公里時速，達時速78公里之交通違規行為，既足以認
    定，則原處分機關依道路交通管理處罰條例第40條及第63條
    第1項第1款規定，對異議人裁處2千元之罰鍰，並記違規點
    數1點，即與上開規定無違。本件聲明異議為無理由，應予
    駁回。
據上論斷，應依道路交通案件處理辦法第19條，裁定如主文。
中    華    民    國    99    年    9     月    7     日
                  交通法庭  法  官  陳映佐
以上正本證明與原本無異。
如不服本裁定，應於裁定送達後5日內，向本院提出抗告狀。（
應附繕本）
                            書記官  翁靜儀
中    華    民    國    99    年    9     月    8     日

司法院資訊處製作；財團法人民間司法改革基金會備份。
